臺灣高等法院臺南分院刑事判決
上　訴　人
即　被　告　丙○○
指定辯護人　本院公設辯護人　甲○○
上列上訴人因毒品危害防制條例案件，不服臺灣臺南地方法院92
年度訴字第1358號中華民國93年12月22日第一審判決（起訴案號
：臺灣臺南地方法院檢察署92年度營偵字第1271號），提起上訴
，本院（94年度上訴字第155號）判決後，經最高法院第一次發
回更審，本院判決如下：
    主  文
原判決撤銷。
丙○○連續販賣第一級毒品，處有期徒刑柒年陸月。扣案之第一
級毒品海洛因肆小包（不含包裝袋合計淨重壹點零參公克）沒收
銷燬之；扣案之國際牌行動電話手機壹支（序號：000000000000
000，含SIM卡0000000000號）及包裝上開毒品之空夾鏈袋肆只（
空包裝袋重壹點零壹公克）均沒收；未扣案之販賣毒品所得現金
新台幣壹仟元沒收，如全部或一部不能沒收時，以其財產抵償之
；未扣案之販賣毒品所得即價值各新台幣壹仟元之不詳廠牌行動
電話手機壹支、小孩金手鍊壹條及不詳廠牌VCD播放機壹台均沒
收，如全部或一部不能沒收時，追徵其價額，或以其財產抵償之
。
    事  實
一、丙○○明知海洛因業經政府依毒品危害防制條例公告列為第
    一級毒品，不得販賣、轉讓，因自身染有毒癮，購毒所費不
    貲，遂意圖營利而牟取不法利益，以支應其購買毒品費用，
    基於販賣第一級毒品海洛因之概括犯意，乃向綽號『狗熊』
    不詳年籍姓名之成年男子販入第一級毒品海洛因，於民國92
    年10月15日、同年月16、17、18日其中之某一日、及同年月
    19日、20日某時，先後以其取得所有而持用之0000000000號
    行動電話供作販賣毒品予乙○○之聯絡工具，連續四次在臺
    南縣新營市○○路與公園路交岔路口「六本木餐廳」前，販
    賣第一級毒品海洛因予乙○○（民國66年 3月21日生），每
    次販賣數量一小包，價金新臺幣（下同）一千元，第一次由
    乙○○交付價金一千元予丙○○，第二至四次交易，乙○○
    因缺現金支付，則由乙○○分別交付不詳廠牌行動電話一支
    、小孩金手鍊一條及不詳廠牌 VCD播放機一台予丙○○，各
    抵付每次購毒價金一千元而交易毒品海洛因。嗣乙○○於92
    年10月21日 9時40分許，因竊取機車案為警查獲，並扣得其
    分別於前二日（92年10月19日及20日）向丙○○購買並已施
    用完畢之海洛因殘渣袋二包（其中一包袋面上貼有丙○○之
    行動電話號碼0000000000），警方據乙○○供述，要求乙○
    ○依扣案之毒品空袋面上之行動電話門號撥打給丙○○，向
    丙○○佯稱要購買二千元海洛因，及償還先前積欠之三千元
    。丙○○承前開意圖販賣營利之概括犯意，果依約攜帶前一
    日（20日）已向綽號『狗熊』之成年男子所販入而伺機售出
    牟利之四小包海洛因（驗後淨重合計1.03公克，空包裝袋重
    1. 01公克），於92年10月21日14時30分許，駕駛車號Q6-94
    30號自小客車至前揭「六本木餐廳」前欲進行交易時，為警
    當場查獲，並自其所駕駛之上開自小客車座位下之藍色工具
    包扣得該四小包海洛因（淨重共計1.03公克，空包裝重1.01
    公克），及其所持有供販賣毒品聯絡使用之國際牌行動電話
    手機一支（序號：000000000000000，含SIM卡00 00000000
    號）。
二、案經臺南縣警察局新營分局報請臺灣臺南地方法院檢察署檢
    察官偵查起訴。
    理  由
壹、關於證據能力方面
  一、按被告以外之人於審判外之陳述，雖為傳聞證據，然經當
      事人於審判程序同意作為證據，法院審酌該言詞陳述或書
      面陳述作成時之情況，認為適當者，亦得為證據。又當事
      人、代理人或辯護人於法院調查證據時，知有第159條第1
      項不得為證據之情形，而未於言詞辯論終結前聲明異議者
      ，視為有前項之同意，刑事訴訟法第159條之5 第1項、第
      2 項分別定有明文。查證人乙○○於警詢之供述及檢察官
      偵查時經具結所為之供述；證人廖廷庸於檢察官偵查時經
      具結所為之供述，雖均係審判外之陳述，但被告及其辯護
      人於本院準備程序期日及審判期日，就上開供證均表示不
      爭執其證據能力（本院卷第27、70頁），揆之上開規定，
      自得為證據。
  二、至被告爭執查獲時在其自小客車所拍攝之照片不是在第一
      現場所拍攝而不具證據能力云云。經查上開照片並非在查
      獲現場所拍攝，業據證人即查獲本案之警員李柏霖於原審
      法院到庭結證稱：「（問：你們在公園路上他小客車上查
      獲毒品時，有無當場拍照？）沒有，當時交通流量很大。
      」、「（問：事後如何拍照取證？）載回到派出所以他車
      子為背景拍照。」等情屬實（原審卷第 139頁），則上開
      物證之供證內容，既經製作人到庭供述記錄之過程，成為
      其供述之一部分，已非屬傳聞證據，但本院既不採為本案
      論罪證據，爰不再探究其證據能力之有無，附予說明。
貳、認定犯罪事實所憑之證據及理由
  一、訊據上訴人即被告丙○○固坦白承認：0000000000號行動
      電話係伊在使用，且於上揭時、地交付第一級毒品海洛因
      共四次予乙○○等情，惟矢口否認有販賣海洛因之犯行，
      辯稱：我只是幫乙○○向他人購買後再將毒品交給他，因
      藥頭不願見到陌生人，才由我代乙○○購買。乙○○是我
      於92年10月初認識的，從10月中旬起，乙○○均撥打0000
      000000號行動電話給我，叫我幫他找藥頭，我共幫乙○○
      買過四次，然後在「六本木餐廳」附近二、三十公尺路邊
      將海洛因交給乙○○，乙○○只給過一次一千元，要我轉
      交給藥頭，另三次是用ＶＣＤ、金手鍊、行動電話等物品
      ，要我先拿給藥頭質押，等他有錢再換回來；乙○○之前
      指證是用「六本木餐廳」旁「三陽機車行」前之公用電話
      聯絡我的，但依卷內照片所示，該處並無公用電話，顯見
      乙○○證詞有嚴重瑕疵；另外，警察於92年10月21日查扣
      到之四小包海洛因，不是在「六本木餐廳」附近查到的，
      是後來警察又帶我到我租屋處搜索到的云云。
  二、經查被告丙○○於上揭時地曾交付海洛因予乙○○共四次
      ，而乙○○並交付現金一千元及不詳廠牌行動電話一支、
      小孩金手鍊一條、不詳廠牌VCD播放機一台等物予被告作
      為抵付每次購毒價金一千元之事實，業據被告丙○○坦白
      承認，核與證人乙○○所指證之情節相符，已足資補強被
      告所為之該部分自白，應具有相當程度之真實性，而確信
      被告前述自白之該部分犯罪事實確屬真實。
  三、又查，證人乙○○先於警詢及檢察官偵查時迭次指證如何
      於上揭時地向被告購買海洛因四次之事實明確，雖證人乙
      ○○事後於法院審理時翻供否認向被告購買海洛因，是本
      院應審認者為，證人乙○○所為之前後不同陳述，何者與
      事實相合而可採信？
    (一)按刑事訴訟法係採自由心證主義，對於證據之種類並未設
      有限制，下列各項證據均可採為認定事實之資料：1.證人
      之證言。2.鑑定人之鑑定。3.文書之意旨。4.物件之狀態
      。5.被告之自白。6.共犯之陳述。7.被害人之陳述。又刑
      事訴訟法既不採法定證據主義，則如告訴人、自訴人之陳
      述、共犯非不利於己之陳述、被告利己之陳述等項證據，
      不過證據之證明力較為薄弱，並非絕無證據能力，該證據
      是否可信，仍應由事實審法院自由判斷。又按施用或持有
      毒品危害防制條例之毒品者所稱其向某人買受毒品之指證
      ，不得作為有罪判決之唯一證據，仍須調查其他必要之補
      強證據以證明之。然所謂之補強證據，並非以證明犯罪構
      成要件之全部事實為必要，倘其得以佐證證人指證之犯罪
      非屬虛構，能予保障其供證之事實之真實性，即已充分。
      又得據以佐證者，雖非直接可以推斷該被告之實施犯罪，
      但以此項證據與證人之供述為綜合判斷，若在客觀上足以
      使人對被告之犯罪事實獲得確信之心證者，即足當之。
    (二)證人乙○○於警詢時供稱：「該毒品於92年10月20日晚上
      22時左右在新營市○○路六本木餐廳前向一名男子購買，
      每一小包價格新台幣壹仟元左右。」、「該男子行動電話
      號碼為0000000000，該男子為丙○○，每次均由我主動打
      他的行動電話表明要購買毒品，之後丙○○就會約我十分
      鐘之後在新營市○○路「六本目」見面交易毒品，均是買
      一級毒品「海洛因」，每次只購買一小包（每包壹仟元）
      ，他每次均獨自駕駛乙部藍色福特牌自用小客車為交通工
      具販賣毒品給我。」（警卷第7頁及第10至12頁），並經
      當場指認被告丙○○本人即係販賣毒品海洛因予伊之人無
      訛（警卷第11頁），亦有經證人乙○○指證簽名之被告丙
      ○○照片一紙附卷可稽（警卷第26頁）。又參以，證人乙
      ○○於檢察官偵查到庭經以證人身分而具結證稱：「（問
      ：你曾向丙○○買毒品？）有買過海洛因，交易地點都在
      六本木餐廳，金額都是一千元一小包。」、「（問：扣案
      二包毒品向誰買的？）丙○○，分二次，是昨天及前天。
      」、「（問：為何欠丙○○三千元？）我拿行動電話給他
      抵押，最後三次向他買海洛因，一次一千元，共欠三千元
      。」、「（問：你是否向丙○○買海洛因？）是。」、「
      （問：你在九十二年十月二十一日偵訊筆錄是實在的？）
      實在，我海洛因是向丙○○買的沒錯，不是合買，也不是
      託他買的。」等語明確（偵查卷第15、16頁及第43頁）。
      經互核其歷次之供證內容對於向被告購買海洛因之陳述均
      相一致，並無重大瑕疵或矛盾存在，且乙○○在檢察官於
      92年11月21日偵查時係以證人身分經具結後，就被告販賣
      海洛因予伊乙節仍向檢察官為相同之供證（見偵查卷第43
      頁），按檢察官與法官同為司法官，衡諸實務運作，檢察
      官實施刑事偵查程序，亦能恪遵法定程序之要求，未有違
      法取供之情事，足見前開證述，其任意陳述之信用性已確
      受保障之情況下所作成，其供證內容，其可信度甚高，應
      堪憑採為真實。
    (三)又經核證人乙○○就係聯絡被告之手機0000000000號購買
      毒品，並於上揭時地曾交付現金一千元及不詳廠牌行動電
      話一支、小孩金手鍊一條、不詳廠牌 VCD播放機一台等物
      予被告，並由被告直接交付海洛因予伊共四次等情指證歷
      歷，亦與被告丙○○於本院審理時所供承：我從92年10月
      15日起每隔一、二天向『狗熊』買海洛因一次共交付海洛
      因四次予乙○○，乙○○第一次交現金一千元給我，第二
      次拿價值一千元之手機，第三次給我手鍊價值一千元，第
      四次給我VCD等語大致相符（本院卷第26頁）。此外，按
      販賣毒品的人為躲避檢警人員之追查，通常皆以人頭申請
      行動電話或借用數人電話並時常更換，而據證人乙○○供
      稱伊均係打0000000000號之行動電話與被告聯絡，而被告
      亦不否認上開行動電話確屬伊所使用（原審卷第80頁、第
      83頁），雖上開行動電話屬易付卡，自92年10月9日開通
      ，持機登記名義人為李木松、帳單寄送地址為台南縣南柳
      營鄉東昇村柳營四九一號，有和信電訊股份有限公司檢送
      之行動電話基本資料影本二紙在卷可參（原審卷第60頁至
      第61頁），被告亦自承該行動電話雖登記第三人名義，但
      係朋友陳弘祥送給伊等語（本院卷第80頁），益徵被告為
      掩飾販賣毒品犯行，以非自己名義申請易付卡之行動電話
      使用，避免追查甚明。綜參上情，足認證人乙○○前揭所
      證，應非虛妄灼然，應與事實相合，可採信為真實，而足
      資參互為擔保乙○○指證被告販賣海洛因犯行之補強證據
      。
  四、雖證人乙○○嗣後翻異前供而為迴護之證詞，惟查：
    (一)又按施用毒品危害防制條例之毒品者所稱其向某人買受毒
      品之指證，不得作為有罪判決之唯一證據，乃是考量同條
      例第17條規定，施用毒品之人，如供出毒品之來源因而破
      獲者，得邀減輕其刑之寬典，為擔保其所為不利於被告之
      陳述之真實性，故仍須調查其他補強證據。然證人乙○○
      雖亦因毒品案件移送偵辦，然並非共同販毒之被告，自無
      脫罪而嫁禍被告而為虛偽供述之危險。再按諸一般證人基
      於人性之弱點以及事後避免得罪涉案被告之考量，往往有
      在嗣後翻異前供而改為有利於被告證述之現象，甚至諉稱
      其在警詢時所述係受警方逼迫云云，藉以避免遭被告仇視
      ，而被告亦每利用此種情形，主張購毒者所為之指證前後
      矛盾或非出於本意，而請求法院排斥其證詞之可信性，惟
      法院對證人所為前後矛盾之證詞，不宜僅依表面觀察，發
      現其一有矛盾情形即全然摒棄不採，亦不應依證人事後之
      翻供即認其原先之證詞不實，法院為確實發現真實，仍有
      必要依前述證人人性弱點之角度深切觀察其前後所為不同
      之證述，何者係真實可信，何者係事後為避免得罪被告所
      為迴護之詞，而不應採信，以作為判決之依據。經本院審
      之：
    (1)證人乙○○雖於原審到庭詰問時翻異前詞，而證稱：當時
      我因竊盜被查獲時，有查獲毒品，警察問說毒品向何人買
      ，要我交出上源，我說我和丙○○一起去買的，對方我不
      認識。‧‧（毒品都向同一人拿？）向好幾個人拿。（哪
      幾個人？）三個人，「阿龍」、「阿生」、我和丙○○一
      起向另一個人買，那個人我不知道姓名，只有交易時我都
      在場等語（原審卷第120頁至第122頁），然經檢察官質以
      為何警訊及偵查中陳明係向被告購買？證人乙○○則又證
      稱：「因為警員要我交人，我不知道要交何人，且跟對方
      接觸的都是丙○○。」、「（問：檢察官有無強迫你要交
      人？）沒有。」、「（問：為何在檢察官偵訊時，你也說
      向丙○○購買？）我有這樣說。」、「（問：為何於九十
      二年十月二十一日具結時說向丙○○購買？）錢是拿給丙
      ○○的，東西（即毒品）也是丙○○他拿給我的，因為對
      方我不認識，所以我就說是丙○○。」、「（問：那一次
      說謊？）對方我不認識，當時我在場，我錢給丙○○，所
      以檢察官問我我才說向丙○○購買。我和丙○○一起去二
      、三次，藥頭我不認識，都是丙○○跟他（藥頭）說的。
      」等語（原審卷第123頁至第124頁）。
    (2)參互上開證詞內容以觀，證人乙○○於警、偵訊指證被告
      販賣海洛因之細節均十分詳細明確，且核其於警、偵訊中
      之供詞，並無矛盾及瑕疵，原審法院審理時雖翻異前供之
      部分證詞，惟就係直接向被告購買毒品或託被告向他人購
      買毒品？乙節，證人乙○○先於審理中證述與被告丙○○
      合買海洛因之地點為：「（問：你跟丙○○一起去買？）
      是的」、「（問：總共一起去購買幾次？）三、四次」、
      「（問：三、四次都在何處向藥頭購買？）六本木餐廳、
      新營體育場。沒有其他地方了」（原審卷第128頁至第129
      頁）；與被告自己供述購買之方式及地點：「（問：都向
      何人購買？）綽號『狗熊』」、「（問：『狗熊』何人在
      接洽？）都是我在接洽」、「（問：你們合購向『狗熊』
      交易幾次？）三次」、「（問：交易地點在何處？）都在
      六本木餐廳附近」、「（問：還有無在其他地方？）沒有
      ，都在六本木餐廳附近」等情（原審卷第147頁至第149頁
      ），其等所述顯然有所出入。則倘乙○○確與被告丙○○
      一起合買海洛因，以二人合買次數僅區區四次，豈會記不
      清楚合買地點以致供述不一，顯見證人乙○○於原審審理
      時之證詞，應非實情，係屬附和被告所為避重就輕之卸責
      之詞，委無足採。
    (3)再者，依證人乙○○及被告丙○○之上開供述，對於乙○
      ○從未與藥頭接觸，而均係由被告丙○○出面與藥頭接觸
      ，無論係毒品海洛因或價金之交付，都是由被告丙○○直
      接與乙○○交易，即令證人乙○○於原審審理時經詰問結
      果，亦不否認被查獲時，以上開行動電話與被告聯絡係向
      被告表示要買海洛因（原審卷第 126頁），至於被告係向
      何人購買、購買之價格多少及如何聯絡伊均不清楚（原審
      卷第124頁、第130頁、 第133頁）；伊只知道被告之上開
      電話，但不知道「阿龍」、「阿生」之真實姓名及聯絡電
      話（原審卷第126頁、第127頁）；及伊並未與被告同住一
      起、平常亦未交往，施用毒品時更未彼此知會（原審卷第
      131頁至第132頁）等情，足見證人乙○○之所以認為，係
      與被告丙○○合向藥頭『狗熊』購買者，乃係經由被告之
      陳述，而在主觀上認為其因係透過被告丙○○向「狗熊」
      者購買毒品，故於原審審理時為迴護被告而避重就輕，附
      合被告之詞改稱：「與被告向『狗熊』者合買毒品」云云
      ，是前揭說法，乃證人乙○○在主觀上加以個人價值判斷
      之推測之詞，並不能採證為有利被告之認定。
    (二)次查證人乙○○於92年10月21日 9時40分許，因竊取機車
      案為警查獲，並扣得其分別於前二日（92年10月19日及20
      日）向丙○○購買並已施用完畢之海洛因殘渣袋二包（其
      中一包袋面上貼有丙○○之行動電話號碼0000000000），
      警方據乙○○供述，要求乙○○依扣案之毒品空袋面上之
      行動電話門號撥打給丙○○，向丙○○佯稱要購買二千元
      海洛因，及償還先前積欠之三千元而查獲被告販毒犯行等
      情，業據證人乙○○於偵訊時供稱：「（問：為何在警訊
      中供出他手機號碼？）是警方在查獲毒品上，發現丙○○
      所留號碼而抄上去的。」（筆錄影本附於偵查卷第15頁至
      第17頁，乙○○施用毒品案件92年10月21日偵訊筆錄）；
      「（問：你指認丙○○賣海洛因給你之實際情形如何？）
      警察抓到我，問我海洛因向何人買的，我向警察說是託丙
      ○○幫我買的，警察叫我打電話向丙○○說要拿三千元還
      他，叫他出來。」（偵查卷第43頁）；「當時我竊盜被查
      獲時，有查獲毒品，警察問說毒品何人，要我交出上源，
      我說我和丙○○一起去買的，對方我不認識。……我把丙
      ○○的電話抄在被查獲的毒品袋子上。」（原審卷第 120
      、121 頁），核與證人即查獲警員李柏霖於原審審理中就
      如何查獲被告丙○○及扣得四包海洛因之經過，亦到庭證
      稱：「（問：丙○○案件是否你查獲？）是我查獲。」、
      「（問：如何聯絡到丙○○？）以我手機設定為沒有顯示
      來電號碼，撥打給丙○○。」、「（問：丙○○電話如何
      來？）查扣乙○○持有毒品案件，毒品袋子上貼電話。」
      、「（問：乙○○如何對話？）時間太久了，內容大約是
      想要跟對方見面，要拿音響給他且欠他錢，若有海洛因要
      順便向他拿毒品。」、「（問：他們二人約定地點？）臺
      南縣新營市○○路與公園路交岔路口之六本木餐廳前。」
      、「（問：到達六本木餐廳乙○○有無下車？）沒有，由
      我在車上戒護。」、「（問：乙○○沒有下車，你們如何
      接觸到丙○○？）由乙○○在車上指認車子。車號是Ｑ六
      ─七四三○自小客車。」、「（問：當天有無查扣到何物
      品？）詳如扣押書所載，他是用袋子裝的。」、「（問：
      這些查扣得物品在何處查獲？）在這部自小客車駕駛座下
      面用淺藍色袋子裝著。」等情相符（原審卷第135頁至第1
      39頁），此外，查獲當時復在被告丙○○駕駛車輛上查獲
      之第一級毒品海洛因四小包，並經證人李柏霖結證稱：「
      （問：當天有無查扣到何物品？）詳如扣押書所載，他是
      用袋子裝的。（這些查扣得物品在何處查獲？）在這部自
      小客車駕駛座下面用淺藍色袋子裝著，扣案毒品是他自己
      講出藏匿的地方，我們把他取出來。」（原審卷第137、1
      38頁），即令被告於警詢時亦供承： Q6-9430號自小客車
      為我所有，我自己從該車駕駛座位下拿出一只以淺藍色工
      具包裝入之一級毒品海洛因給警方檢視，該淺藍色工具包
      內共裝有一塑膠裂夾鏈袋裝入的毒品共四小包等語在卷（
      警卷第1頁背面及第2頁），是被告事後改稱：扣案之海洛
      因四小包在其住處搜出云云，係卸責之詞，顯非可取。
    (三)再佐以，被告丙○○及證人乙○○均有施用第一級毒品之
      習慣，亦經本院調閱原審法院92年度訴字第1315號丙○○
      施用毒品卷及原審法院92年度訴字第1329號乙○○施用毒
      品卷查明無訛，有上開判決書各一紙附卷可參，並有在被
      告丙○○駕駛車輛上查獲之第一級毒品海洛因四小包及在
      乙○○身上查獲之含海洛因殘渣之夾鏈袋二包扣案可資參
      佐。而上開四小包白色粉末經送請鑑定後，確有毒品海洛
      因成分、淨重為1.03公克（空包袋重1.01公克）；另二包
      含海洛因殘渣之夾鏈袋，亦確有毒品海洛因成分殘留（含
      袋總重0.59公克），亦分別有法務部調查局92年11月21
      日調科壹字第200004570號及第000000000號鑑定通知書各
      一紙在卷可憑（本院卷第49、50頁）。
    (四)本院斟酌前述各項證據之調查結果，經比較證人乙○○自
      警詢、檢察官偵查、原審及本院上訴審交互詰問歷次所為
      之證述，與證人乙○○及被告丙○○對於曾交付收受海洛
      因四次乙節從未否認，而事後翻異改稱：係與被告丙○○
      合買之供詞，經查與事實未符，並不足採，是本件關於被
      告販賣毒品海洛因之交易時間、地點、數量、價格及交易
      方式等主要犯罪事實，已據證人乙○○陳述一致，並無重
      大矛盾之處，且證人乙○○之前述指證被告販賣毒品海洛
      因之事實，復有上揭各項補強證據及情況事實，足資擔保
      其證述內容之真實性，自得採為被告論罪之主要依據。
    (五)至本院前審時，被告辯護人一再以前開「六本木餐廳」旁
      及對面均無公用電話，且其旁之「三陽機車行」左右、對
      面亦無裝設有公用電話及所查獲毒品係屬微量僅供施用不
      可能販賣云云，彈劾證人乙○○於警偵訊之指述情節，徵
      諸卷內照片所示，「六本木餐廳」旁「三陽機車行」前雖
      無公用電話，與證人乙○○於偵訊時證述：以「六本木餐
      廳」旁「三隆機車行」前之公共電話聯絡被告購買毒品等
      情不符，然乙○○於原審審理中已證述：公用電話係在「
      六本木餐廳」附近二、三百公尺等語（原審卷第 131頁）
      ，再者被告亦自承與證人乙○○間確有以上開伊所使用之
      0000000000號行動電話聯繫，業如上述，而被告亦不否認
      伊係接獲證人乙○○前開電話始於92年10月21日12時30分
      許，至前揭「六本木餐廳」處，足見證人乙○○上開證述
      縱有誤差，亦無從動搖被告與證人乙○○間曾有電話聯繫
      乙節之可信度至明。況按告訴人、證人之陳述有部分前後
      不符，或相互間有所歧異時，究竟何者為可採，法院仍應
      本其自由心證予以斟酌，非謂一有不符或矛盾，即認其全
      部均為不可採信，最高法院著有82年台上字第1996號判決
      可資參照。故尚難據此即謂證人乙○○所證不足採。
    (六)另證人乙○○於警局及偵訊中雖證述：自92年8月中旬起
      即以0000000000號行動電話為聯絡工具，共向被告購買五
      、六次海洛因等情，惟依卷附和信電訊股份有限公司函示
      之上開行動電話此段期間之通聯紀錄及開通資料顯示（偵
      查卷第47頁至第48頁、原審卷第60頁），上開行動電話開
      通日期為92年10月 9日，且參以，被告亦自承：我和乙○
      ○一起向藥頭『狗熊』購買海洛因共有四次，第一次是92
      年10月15日等語在卷（本院卷第26頁）。因此，證人乙○
      ○證述自92年 8月中旬起即向被告購買海洛因，顯係誤記
      。準此，本於罪疑有利於被告之原則，則本院認定犯罪時
      間應為92年10月15日、同年月16、17、18日其中之某一日
      、及同年月19、20日，及被告在92年10月21日最後一次遭
      警查獲當日，其販賣予乙○○毒品次數合計為五次。
    (七)綜合上開證據之調查結果，並參酌各項情況證據以觀，被
      告販賣海洛因予乙○○之犯行，事證明確，堪予認定。
  五、末按海洛因係毒品危害防制條例第2條第1項第 1款所定之
      第一級毒品，物稀價昂，其持有販賣者，政府查緝甚嚴，
      苟非有利可圖，當不願甘冒法律制裁之風險，而予販賣；
      又按販賣海洛因乃違法行為，非可公然為之，亦無公定價
      格，容易分裝並增減份量，而每次買賣之價量，輒因買賣
      雙方關係之深淺、資力、需求量及對行情之認知、來源是
      否充裕、查緝是否嚴緊、購買者被查獲時供出購買對象之
      風險評估等因素，而異其標準，非可一概而論，而販賣海
      洛因之利得，除被告坦承犯行或價量俱臻明確外，委難察
      得實情，販賣之人從價差或量差中牟利之方式雖異，其意
      圖營利之販賣行為則同一，職是之故，即使未經查得實際
      販賣之利得，但除非別有事證，足認係按同一價量委買或
      轉售，確未牟利外，尚難執此遽認非法販賣之證據有所未
      足，而諉無營利之意思，或阻卻販賣犯行之追訴（最高法
      院87年台上字第3164號判決參照）。以本件而論，依證人
      乙○○與被告並無特殊關係，自無平價轉讓毒品自負風險
      之理，且被告自承亦有施用第一級毒品海洛因及第二級毒
      品安非他命之惡習（本院卷第26頁），每日毒品之需求所
      耗費之金額甚鉅，若僅無償轉讓，而未賺取差額之利潤，
      如何支應其吸毒之龐大費用，顯難令人置信。又被告雖堅
      稱：92年10月21日所查扣之海洛因係供自己吸用，非供販
      賣所用，且我自己有吸用海洛因，所以都是和乙○○合買
      使用，並非轉售云云。惟按販賣毒品係違法行為，非可公
      然為之，亦無公定之價格及固定之包裝，甚或分別置放多
      處，無論任何數量或包裝，均可任意分裝增減分量，而每
      次買賣之數量或價差，亦隨時依雙方資力、關係之深淺、
      需求之數量、來源是否充裕、販賣者是否渴求資金、查緝
      是否嚴緊、購買者被查獲時供述購買對象之可能性之風險
      評估等，而異其標準，非可一概而論，是尚難執此查扣微
      量之毒品遽行推翻已明確之前開事證，致否認狡辯者反得
      逞僥倖，有失事理之平。基上說明，被告購得毒品固有部
      分供自己施用，然被告為支應吸毒之龐大費用，意圖轉售
      毒品牟利，已如前述，再參以，被告於92年10月21日接悉
      乙○○購買海洛因之電話後，即攜帶扣案所示之四包海洛
      因前往交易，亦如前述，則被告苟係僅供自己施用，何須
      一次攜帶四包海洛因，如係偕乙○○合買，又何以尚未偕
      同乙○○前往藥頭處，其身上即已有四包海洛因，足見被
      告應係基於意圖營利販入海洛因，而伺機轉售，其應有販
      賣毒品藉以營利之意圖，甚為明顯。從而，本件事證明確
      ，被告意圖營利，連續販賣第一級毒品海洛因之犯行，洵
      堪認定。
參、論罪科刑之理由
  一、按海洛因係毒品危害防制條例第2條第2項第 1款所規定之
      第一級毒品，核被告所為，係犯毒品危害防制條例第 4條
      第1項之販賣第一級毒品罪。
  二、又按販賣毒品罪，不以販入之後復行賣出為構成要件，祗
      須以營利為目的將毒品販入或賣出，有一於此，其犯罪即
      經完成。查被告意圖營利而牟取不法利益，以支應其購買
      毒品費用，乃向綽號『狗熊』不詳年籍姓名之成年男子販
      入第一級毒品海洛因，並於92年10月15日、同年月16、17
      、18日日其中之某一日、及同年月19、20日，即已先後販
      賣海洛因予乙○○四次，是被告於92年10月21日因乙○○
      打電話聯絡前往「六本木餐廳」進行交易，該毒品海洛因
      雖係被告在前一日（20日）向「狗熊」購入，然被告乃係
      承前開意圖營利之概括犯意，於販入時即具有販賣牟利之
      意，並非因警察人員設計教唆，始萌生販毒之意，而前往
      交易，從而，被告承前開販賣毒品之概括犯意，於被查獲
      前一日向「狗熊」購入海洛因時，即已該當販賣海洛因罪
      ，故92年10月21日查獲當天販賣海洛因予乙○○時，雖未
      完成全部交易程序，仍應論以販賣第一級毒品既遂罪，附
      此敘明。
  三、被告其自販入第一級毒品海洛因後，其後繼續性之持有，
      屬於行為之繼續，其販賣前後之持有第一級毒品之低度行
      為，為販賣第一級毒品之高度行為所吸收，不另論罪。
  四、被告先後多次販賣第一級毒品之犯行，時間緊接，觸犯構
      成要件相同之罪名，顯係基於概括犯意反覆為之，為連續
      犯，應依刑法第56條之規定，論以一罪，並加重其刑，惟
      被告所犯販賣第一級毒品海洛因罪，其中法定本刑為死刑
      、無期徒刑部分，依法均不得加重。
  五、被告雖有前述多次販賣第一級毒品海洛因犯行，然審之其
      販賣之對象僅證人乙○○一人，且被告因自身亦染有施用
      毒品海洛因、安非他命之惡習，為支應其購毒之鉅額費用
      ，滿足毒癮致鋌而走險，起意營利，應屬施用毒品者之間
      彼此互供有無之小型零星交易，與坊間大盤販賣毒品者迥
      然不同，其惡性非難性與犯罪情節較輕，犯罪情狀非無可
      憫，如科以法定最低度刑無期徒刑仍嫌過重，爰依刑法第
      59 條之規定減輕其刑，並依刑法第70條第1項規定，先加
      （除法定刑死刑、無期徒刑部分）後減之。
肆、撤銷改判之理由
  一、原審依上開事證，予以論罪科刑，固非無據，然查：
    (一)按有罪之判決書應記載事實，刑事訴訟法第300條第2項定
      有明文，所謂事實不僅指犯罪之行為而言，即犯罪之時、
      日、處所、動機、目的、手段、結果與論罪科刑有關之事
      項，亦應依法認定予以明確之記載（最高法院46年台上字
      第1296號判例參照）。經查被告販賣海洛因之犯罪時間，
      應係自92年10月15日、同年月16、17、18日止其中之某二
      日、及同年月19日、20日某時共四次，且每次交易之代價
      ，第一次由乙○○交付價金一千元予丙○○，第二至四次
      交易，則由乙○○分別交付不詳廠牌行動電話一支、小孩
      金手鍊一條及不詳廠牌VCD播放機一台予丙○○，各抵付
      每次購毒價金一千元，業經本院認定如前，乃原判決未於
      事實欄明確認定犯罪時間及販毒所得財物，並詳為記載，
      自欠完備。
    (二)又按犯第4條至第9條、第12條、第13條或第14條第 1項、
      第 2項之罪者，其供犯罪所用或因犯罪所得之財物，均沒
      收之，如全部或一部不能沒收時，追徵其價額或以其財產
      抵償之，毒品危害防制條例第19條第 1項定有明文。此規
      定係採義務沒收主義，凡供犯罪所用或因犯罪所得之財物
      ，且屬犯人所有者，均應宣告沒收，不以當場搜獲扣押為
      限。查被告與乙○○第二至四次之交易所得，分別係為不
      詳廠牌行動電話一支、小孩金手鍊一條及不詳廠牌VCD 播
      放機一台，且據證人乙○○供證：我當時沒有贖回的意思
      ，我的意思是用這些東西（指不詳廠牌行動電話一支、小
      孩金手鍊一條及不詳廠牌VCD播不放機一台等物）去跟他
      交換毒品，這些東西也沒有再贖回等語（本院卷第74頁）
      ，足見被告第二至四次販毒所得應為上開物品，應非現金
      。乃原判決認其所得利益為三千元，而逕予宣告沒收該三
      千元現金，亦非適法。
  二、依上所述，被告上訴意旨，否認犯罪，而指摘原判決不當
      ，經本院審理結果，與事實不符，固無足取。然原判決既
      有前揭可議之處，自應由本院將原判決予以撤銷改判，以
      期適法。
    (一)爰審酌被告前有多次施用毒品之前案記錄（未構成累犯）
      ，素行不佳；尤以其四肢健全，竟不思正途謀生，而循非
      法販毒圖利，犯罪之動機不良；其僅為圖得一己之私利，
      無視於國家防制毒品危害之禁令，竟多次販賣毒品予他人
      ，戕害他人之身心發展，足以使購買而施用者導致精神障
      礙、性格異常，甚至造成生命危險之生理成癮性及心理依
      賴性，戕害國民身心健康，惟因自身亦染有施用毒品之惡
      習，為支應其購毒之鉅額費用，滿足毒癮致鋌而走險觸犯
      本案，且犯後又矢口否認犯行，態度不佳等一切情狀，量
      處如主文第二項所示之刑，以示警惕。
    (二)扣案之海洛因四小包（淨重1,03公克，不含包裝袋），經
      送驗結果，確有毒品海洛因成分，有前揭法務部調查局鑑
      定通知書一紙在卷可憑（本院卷第49頁），係屬第一級毒
      品，爰依毒品危害防制條例第18條第1項前段之規定，宣
      告沒收銷燬之。
    (三)而包裝上開第一級毒品海洛因之夾鏈袋四只（重1.01公克
      ），係被告所有供販賣第一級毒品海洛因所用，以包裝毒
      品，避免毒品潮濕、外露，並便利攜帶之物，應依毒品危
      害防制條例第19條第1項宣告沒收。
    (四)扣案之國際牌行動電話手機（序號 000000000000000，含
      ＳＩＭ卡0000000000號）一支，雖其門號登記名義人為李
      木松，有和信電訊股份有限公司檢送之行動電話基本資料
      影本二紙在卷可參（原審卷第60頁至第61頁），然被告自
      承該手機及門號係朋友陳弘祥送給我的，現是我在持有使
      用（本院卷第80頁），且為供販賣毒品予乙○○連絡之用
      ，為供販毒罪所用之物，爰依毒品危害防制條例第19條第
      1 項宣告沒收。
    (五)又按犯第4條至第9條、第12條、第13條或第14條第1項、
      第2項之罪者，其供犯罪所用或因犯罪所得之財物，均沒
      收之，如全部或一部不能沒收時，追徵其價額或以其財產
      抵償之，毒品危害防制條例第19條第 1項定有明文。此規
      定係採義務沒收主義，凡供犯罪所用或因犯罪所得之財物
      ，且屬犯人所有者，均應宣告沒收，不以當場搜獲扣押為
      限，經查：
      (1)本件被告於92年10月15日第一次販賣毒品海洛因予乙○
        ○，所得為現金一千元雖未扣案，爰依前開規定宣告沒
        收之，如全部或一部不能沒收時，以其財產抵償之。
      (2)未扣案之不詳廠牌行動電話一支、小孩金手鍊一條及不
        詳廠牌 VCD播不放機一台，係乙○○換購海洛因而為被
        告交易毒品所得之物，亦應依毒品危害防制條例第19條
        第 1項之規定沒收之，如全部或一部不能沒收時，追徵
        其價額，或以其財產抵償之。
    (六)至證人乙○○身上所搜得之二小包含海洛因殘渣夾鏈袋，
      雖經檢驗呈有毒品海洛因成分殘留（含袋總重0.59公克）
      ，有法務部調查局92年11月21日調科壹字第000000000號
      鑑定通知書一紙在卷可憑（本院卷第50頁），但該毒品殘
      渣甚為微量，僅供檢驗其成分反應後，已無剩餘，而該二
      只空包裝袋又已經販賣予乙○○而由其取得所有，非屬被
      告所有，是毋庸諭知沒收，併予敘明。
伍、適用之法律
  一、刑事訴訟法第369條第1項前段、第364條、第299條第1項
      前段。
  二、毒品危害防制條例第4條第1項、第18條第1項前段、第19
      條第1項。
  三、刑法第11條前段、第56條、第59條。
本案經檢察官徐松奎到庭執行職務。
中　　華　　民　　國　　94　　年　　10　　月　　25　　日
                  刑事第四庭    審判長法　官  吳志誠
                                      法　官  林勝木
                                      法　官  蔡美美
以上正本證明與原本無異。
如不服本判決，應於收受本判決後十日內向本院提出上訴書狀。
其未敘述上訴理由者並得於提起上訴後十日內向本院補提理由書
狀（均須按他造當事人之人數附繕本）「切勿逕送上級法院」。
　　　　　　　　　　　　　　　　　　　書記官  蔡振豐
中　　華　　民　　國　　94　　年　　10　　月　　26　　日
附錄：本判決論罪科刑法條
毒品危害防制條例第4條第1項：
製造、運輸、販賣第一級毒品者，處死刑或無期徒刑；處無期徒
刑者，得併科新臺幣 1 千萬元以下罰金。
